【裁判字號】    98,訴,818
【裁判日期】    980818
【裁判案由】    搶奪
【裁判全文】
臺灣高雄地方法院刑事判決               98年度訴字第818號
公  訴  人  臺灣高雄地方法院檢察署檢察官
被      告  丙○○
上列被告因搶奪案件，經檢察官提起公訴（98年度偵字第3840號
），本院判決如下：
    主  文
丙○○犯搶奪罪，累犯，處有期徒刑柒月。
    事  實
一、丙○○前曾因違反毒品危害防制條例案件，經法院判處有期
    徒刑8 月確定，經減刑，甫於民國96年7 月16日執行完畢。
    猶不知悔改。於98年1 月24日上午9 時47分前某時，以拜訪
    丁○○為由進入高雄市新興區○○○路326 號「八德大廈」
    ，並於該日上午9 時47分許進入該大樓電梯內準備下樓，隨
    後該大樓8 樓住戶甲○亦進入後，丙○○見甲○手上之鑰匙
    圈吊飾，竟意圖為自己不法之所有，趁甲○不及防備之際，
    於上午9 時48分26秒許以右手奪取甲○左手上之吊飾（吊掛
    於含有7 支鑰匙之鑰匙圈上），得手後於同日上午9 時48分
    54 秒 許將鑰匙圈上之鑰匙解下返還甲○，旋於同日上午9
    時49 分 許，攜帶該吊飾（價值約新台幣500 元）離開電梯
    。隨後甲○步出電梯將上情告知該大樓管理員乙○○後，由
    乙○○聯絡丁○○通知丙○○到場說明，同日晚上約7 時許
    丙○○抵達現場後，因該大樓顧姓住戶自行報警，而在丙○○身上查獲上開吊飾，始查知上情。
二、案經高雄市政府警察局移請臺灣高雄地方法院檢察署檢察官
    偵查起訴。
    理  由
一、證據能力之判斷：
    按被告以外之人於審判外之言詞或書面陳述，除法律有規定
    者外，依刑事訴訟法第159 條第1 項之規定，雖不得作為證
    據，但依同法第159 條之5 規定，經當事人於審判程序同意
    作為證據，法院審酌該言詞陳述或書面陳述作成時之情況，
    認為適當者，仍得作為證據，且如當事人、代理人或辯護人
    於法院調查證據時，知有上開不得為證據之情形，而未於言
    詞辯論終結前聲明異議者，視為有前項之同意。而本件關於
    證人丁○○於警詢中之陳述、被告於本院行準備程序時，明
    確表示同意有證據能力（詳本院98年度審訴字第1080號卷第
    73頁），且被告亦未於本院審理過程中聲明異議，本院審酌
    上開陳述作成時之情況均屬正常，且與本案相關之待證事實
    具有關連性，因認上開證據均具有證據能力。另關於證人即
    被害人甲○於警詢中之陳述，被告不同意有證據能力，依上
    規定所示，自不得作為本案之證據。
二、事實之認定：
    訊據被告丙○○矢口否認有搶奪之犯行，辯稱伊在電梯雖將
    鑰匙及吊飾拿來看，且當時該鑰匙圈及吊飾仍在被害人手上
    ，出電梯時未拿走吊飾，係出電梯至1 樓管理室時，始向被
    害人商借該吊飾，約定等丁○○打電話跟伊聯絡時，即返還
    該吊飾云云。惟查：
  (一)依本院勘驗案發時八德大廈樓梯之監視錄影帶所示，被告於
    96年7 月16日上午9 點47分進入該大廈電梯，站於電梯左側
    ，被害人於9 點48分8 秒緊接進入電梯，站於電梯右側，被
    告隨後於9 點48分26秒，伸出右手拿取被害人左手上的鑰匙
    圈及吊飾；於9 點48分54秒被告將鑰匙交還被害人；9 點49
    分被告走出電梯，被害人隨後也走出電梯，以上事實有勘驗
    筆錄附卷可稽（詳本院卷第47至48頁），另依證人即被害人
    甲○證述略以：伊住八德大廈8 樓，於98年1 月24日上午，
    自8 樓進電梯，當時被告即在電梯裡面，伊不認識被告，但
    被告拿伊鑰匙圈，說鑰匙圈是他的，被告打開鑰匙圈的螺絲
    ，出電梯時將鑰匙還伊，但吊飾沒還，後來伊太太認為不得
    了，伊才去1 樓問管理員，下去1 樓時看到被告，被告看到
    伊就跑掉了，伊跟管理員說被告在電梯搶伊東西，管理員說
    被告是要找10樓的丁○○，只要請丁○○打電話，被告一定
    會來，到時候再跟被告要回即可，下午5 、6 點時，丁○○
    打電話給被告，被告很快就過來，但被告否認搶東西，不願
    交還吊飾，伊想該吊飾非值錢之物，打算不予追究，但是有
    鄰居報警，警察來了後，被告才將吊飾歸還，伊沒有聽被告
    說要借吊飾等語；又依證人即八德大廈管理員乙○○證稱略
    以：98年1 月24日上午10時左右，被告有到八德大廈，並搭
    電梯上樓約5 分鐘，與被害人一起下來到大廳，被害人說被
    告搶他東西，伊請丁○○打電話聯絡被告，被告在1 樓櫃檯
    並未表示向被害人借東西等語（詳本院卷第43至44頁）；另
    依證人丁○○證稱略以：因為被告搶被害人東西，故98年1
    月24日八德大廈管理員請伊聯絡被告，聯絡時被告說他沒有
    搶，也沒有拿，晚上快7 點鐘時被告到八德大廈，但說他沒
    有拿，是警察從被告身上搜到吊飾等語（詳本院卷第45至46
    頁、警卷第9 頁）。而本件被害人未主動報案，不願提出告
    訴，並於本院表示希望法院原諒被告（詳本院卷第47頁），
    證人乙○○為大樓管理員，僅就工作時所經歷之事到院作證
    ，證人丁○○乃被告之友人，上開3 證人本案發生前與被告
    均無怨隙，且經將3 人所證互核，並與勘驗結果比較，大致
    相符，所證至堪信為真實。至被害人證述伊係經太太認為不
    得了後才去1 樓問管理員部分，與勘驗結果顯示，被告出電
    梯後，被告即隨後出電梯，及證人乙○○證稱被告及告訴人
    係一起出電梯至大廳之情雖有不符，但該部分屬細節，對本
    件案情影響有限，參酌被害人對本案之上開態度，因認該部
    分不符係因事隔較久記憶不清所致，尚難據此認被害人故為
    不實之證述，則其他與事實相符之所證，仍可據為本件事實
    認定證據，併予敘明。
  (二)依上開勘驗結果顯示，被告於9 點48分26秒，伸出右手拿取
    被害人左手上的鑰匙圈及吊飾，隨後於9 點48分54秒始將鑰
    匙圈交還被害人，足見在電梯中，被告已將鑰匙圈及吊飾拿
    離被害人手中，所辯在電梯中拿取鑰匙圈及吊飾觀看時，鑰
    匙圈及吊飾仍在被害人手中，與事實不符，尚無可採。又依
    上開勘驗結果顯示，被告於9 點49分出電梯前，僅將鑰匙圈
    交還被害人，並未將吊飾交還，是所辯出電梯時未拿走吊飾
    ，亦與事實不符，同無可採。從而本件被告係在電梯中拿取
    被害人之鑰匙圈及吊飾，於出電梯前將吊飾自鑰匙圈解下，
    將鑰匙圈交還而未交還吊飾之事實，應可認定。
  (三)依被害人證稱略以：未聽聞被告向伊借吊飾，被告否認搶東
    西，不願交還吊飾，警察來了後，被告才將吊飾歸還等語，
    勘驗結果顯示，被告出電梯後，被害人隨後即走出電梯之事
    實，及證人乙○○證稱略以：被告與被害人一起出電梯下來
    大廳後，被害人即表示被告搶他東西，被告在1 樓櫃檯並未
    表示向被害人借東西等語，另證人丁○○證稱略以：被告說
    他沒有搶，也沒有拿，是警察從被告身上搜到吊飾等語，足
    見無論在電梯內，或出電梯至八德大廈1 樓櫃檯處時，被告
    均未向被害人表示借用吊飾，被害人亦未同意將吊飾予以出
    借，且經證人丁○○聯繫返回八德大廈時，被告仍不願歸還
    該吊飾，則所辯曾向被害人借用吊飾，約定於丁○○聯絡後
    返還，亦與事實不符，仍無可採。從而本件係被告於電梯中
    ，未經同意，擅自奪取被害人之吊飾，經聯繫後仍不願返還
    之事實，應可認定。至鑰匙圈既於離開電梯前歸還，顯見被
    告欲奪取者為吊飾，僅因吊飾與鑰匙圈係圈吊掛在一起，因
    而於拿取鑰匙圈及吊飾，轉鬆螺絲將吊飾拿出鑰匙圈後，即
    歸還鑰匙圈，則應認被告未經同意拿取者僅吊飾而不及鑰匙
    圈，附此陳明。
三、論罪科刑：
    按刑法第325 條第1 項之搶奪罪，係以意圖為自己或他人不
    法之所有，而用不法之腕力，乘人不及抗拒之際，公然掠取
    在他人監督支配範圍內之財物，移轉於自己實力支配下為構
    成要件，搶奪罪之乘人不備或不及抗拒而掠取財物者，不以
    直接自被害人手中奪取為限，即以和平方法取得財物後，若
    該財物尚在被害人實力支配之下而公然持物逃跑，以排除其
    實力支配時，仍不失為乘人不備或不及抗拒而掠取財物，應
    成立搶奪罪，此有最高法院96年台上字第6329號判決意旨可
    資參照。是核被告上開未經同意擅自拿取他人吊飾後離去之
    所為，係犯行法第325 條第1 項之搶奪罪。被告前曾因違反
    毒品危害防制條例案件，經法院判處有期徒刑8 月確定，經
    減刑，甫於民國96年7 月16日執行完畢，此有臺灣高等法院
    被告前案紀錄表附卷可稽（詳本院卷第9 頁），5 年以內故
    意再犯本件有期徒刑以上之罪，為累犯，應依法加重其刑。
    爰審酌被告隨意搶奪他人之物，影響他人對財產權之行使，
    對法秩序造成破壞，前有如上之犯罪情形，素行不佳，否認
    犯行，犯後態度不佳，惟本件搶奪之吊飾價值較為有限，被
    害人並表示不願追究等一切情狀，量處如主文所示之刑，以
    資警懲。
據上論斷，應依刑事訴訟法第299 條第1 項前段，刑法第325 條
第1 項、第47條第1 項，判決如主文。
本案經檢察官游淑玟到庭執行職務。
中    華    民    國    98    年    8     月    18    日
                刑事第六庭審判長法  官  李璧君
                                法  官  曾鈴
                                法  官  鄭峻明
以上正本證明與原本無異。
如不服本判決應於收受判決後10日內向本院提出上訴書狀，並應
敘述具體理由。其未敘述上訴理由者，應於上訴期間屆滿後20日
內向本院補提理由書(均須按他造當事人之人數附繕本)「切勿逕
送上級法院」。
中    華    民    國    98    年    8     月    18    日
                                書記官  吳韻芳
附錄所犯法條：
刑法第325條
意圖為自己或第三人不法之所有，而搶奪他人之動產者，處6 月
以上5 年以下有期徒刑。
因而致人於死者，處無期徒刑或7 年以上有期徒刑，致重傷者，
處3 年以上10年以下有期徒刑。
第1 項之未遂犯罰之。


司法院資訊處製作；財團法人民間司法改革基金會備份。
